【裁判字號】    97,刑智上易,61
【裁判日期】    980123
【裁判案由】    違反著作權法等
【裁判全文】
智慧財產法院刑事判決
                                  97年度刑智上易字第61號
上  訴  人  和氏璧國際股份有限公司
即  被  告
代  表  人  甲○○
上  訴  人  乙○○
即  被  告
共      同
選任辯護人  林廷隆律師
上列上訴人因違反著作權法等案件，不服臺灣板橋地方法院97年
度易字第491 號，中華民國97年9 月30日第一審判決（起訴案號
：臺灣板橋地方法院檢察署96年度偵字第18007 號），提起上訴
，本院判決如下：
    主  文
原判決撤銷。
和氏璧國際股份有限公司之代表人，因執行業務，擅自以公開傳
輸之方法侵害他人之著作財產權，科罰金新臺幣伍萬元。
乙○○擅自以公開傳輸之方法侵害他人之著作財產權，處有期徒
刑參月，如易科罰金，以新臺幣壹仟元折算壹日。緩刑貳年。
    事  實
一、乙○○係和氏璧國際股份有限公司（下稱和氏璧公司）之董
    事，為該公司之實際負責人，而榮際實業有限公司（下稱榮
    際公司）所出版「山民工匠」商業目錄上印製之雪花石產品
    圖片：「六福皇宮自助吧」、「日月潭大淶閣飯店」、「臺
    北大直銷售中心」、「臺中陳公館」、「新祥樓餐廳」、「
    大園昇捷加園」、「鑫采設計桃園私人豪宅」、「BUBERRY
    高雄店」與「淡水王公館」（下稱系爭攝影著作），分別係
    榮際公司之員工戊○○及己○○於受雇期間在職務上完成之
    攝影著作。乙○○於民國95年4 月間，未經榮際公司之同意
    或授權，即利用不知情之馬路科技網路公司人員，擅自重製
    系爭攝影著作於和氏璧公司所營網站（http://www.flawles
    stone.com.tw ）之網頁及產品目錄上，經榮際公司於95年
    12月19日向臺灣臺中地方法院檢察署提出侵害著作權之告訴
    ，並於96年4 月10日傳喚乙○○到庭後，乙○○明知榮際公
    司為系爭攝影著作之著作財產權人，非經著作財產權人榮際
    公司之同意或授權，不得擅自公開傳輸或公開展示他人之著
    作，詎乙○○仍基於以公開傳輸、公開展示之方法侵害他人
    之著作財產權之犯意，未將系爭攝影著作自和氏璧公司之上
    開網站網頁及產品目錄上移除，持續透過網際網路繼續提供
    連結服務或提供產品目錄予不特人觀賞，而以公開傳輸及公
    開展示系爭攝影著作方式侵害榮際公司之著作財產權，用以
    對外行銷和氏璧公司之產品，嗣經臺灣板橋地方法院檢察署
    檢察官於97年1 月25日以其違反著作權法提起公訴後，乙○○始自和氏璧公司網站移除上開重製之攝影著作並更新產品
    目錄。
二、案經榮際公司訴由臺灣臺中地方法院檢察署呈請臺灣高等法
    院檢察署檢察長核轉臺灣板橋地方法院檢察署檢察官偵查起
    訴。
    理  由
壹、程序部分：
（一）按被告以外之人於偵查中向檢察官所為陳述，除顯有不可
      信之情況者外，得為證據，刑事訴訟法第159 條之1 第2
      項定有明文。本案證人戊○○及己○○於檢察官偵查中具
      結所為之陳述，均未曾提及檢察官在偵查時有不法取供之
      情形，本院亦未發現顯有不可信之情況，揆諸上開規定，
      其於偵查中之證言自具有證據能力。
（二）又本件認定事實所引用之卷內文書證據及物證之證據能力
      部分，並無證據證明係公務員違背法定程序所取得，檢察
      官及被告於原審或本院均未主張排除前開物證之證據能力
      ，且迄於原審或本院言詞辯論終結前均未表示異議（見本
      院卷第44-48頁），本院經審酌前開物證並非公務員違背
      法定程序所取得，亦無刑事訴訟法第159條之4顯有不可信
      之情況，故上揭物證均有證據能力。
貳、實體部分：
一、訊據被告乙○○固坦承其為和氏璧公司之董事，且為該公司
    之實際負責人，於95年4月間委託不知情之馬路科技網路公
    司人員，重製系爭攝影著作於和氏璧公司之網站及產品目錄
    等情，惟矢口否認有違反著作權法之行為，辯稱：伊不知系
    爭攝影著作之著作財產權人為榮際公司，伊係經大陸力航公
    司同意後將目錄重製上傳至網站，並無侵害著作權之犯意，
    檢察官於偵查中未明確指出侵害告訴人著作財產權之照片，
    故未能於第一時間自網頁刪除照片等語。經查：
（一）被告乙○○登記為「和氏璧公司」之董事，惟係該公司之
      實際負責人等情，有銷售合同及公司基本資料查詢結果附
      卷可按（見他字第21號偵卷第47-49頁、他字第1037號偵
      卷第9頁），公訴人認被告乙○○為「和氏璧公司」之受
      僱人，容有誤會。此外，被告乙○○確有利用不知情之馬
      路科技網路公司人員，擅自重製系爭攝影著作於和氏璧公
      司所營網站之事實，亦有和氏璧公司網站中「服務項目」
      一欄之網頁內容列印資料及光碟1片在卷可稽（見他字第
      21號偵卷第10頁），被告乙○○該部分自白，經核與事實
      相符，應堪採信。
（二）其次，經核閱「六福皇宮自助吧」、「日月潭大淶閣飯店
      」、「臺北大直銷售中心」、「臺中陳公館」、「新祥樓
      餐廳」、「大園昇捷加園」、「鑫采設計桃園私人豪宅」
      、「BUBERRY高雄店」與「淡水王公館」等攝影著作，上
      開攝影著作其光影處理及取景角度可看出經一定思考、創
      作，且具有相當程度之藝術價值，而應受我國著作權法之
      保護。按「受雇人於職務上完成之著作，以該受雇人為著
      作人。」、「依前項規定，以受雇人為著作人者，其著作
      財產權歸雇用人享有」分別為著作權法第11條第1 、2 項
      所明定，系爭攝影著作分別係證人戊○○、己○○任職榮
      際公司時於職務上所拍攝完成，且著作財產權為榮際公司
      所有等情，業經證人戊○○、己○○於偵查中證述無訛（
      見他字第3484偵卷第30頁），並經榮際公司提出上開攝影
      著作之著作原件可資佐證（見他字第3484偵卷第34-38 頁
      ），依上揭規定，其著作財產權自應歸屬於榮際公司。
（三）告訴人榮際公司負責人丁○○係於95年12月19日向臺灣臺
      中地方法院檢察署提出被告乙○○侵害著作權及誹謗之告
      訴，公訴人已於96年4 月10日當庭告知被告乙○○本件告
      訴要旨，並提示和氏璧公司侵害他人著作財產權之攝影著
      作命被告表示意見，告訴人亦委任代理人丙○○律師到庭
      表示告訴標的為系爭攝影著作（見他字第21號偵卷第3 、
      16、17頁），而被告於原審亦供承網站上之資料及目錄係
      於起訴後始更新（見原審卷第84頁），則被告乙○○於偵
      查中即已明知系爭攝影著作之著作財產權人為榮際公司，
      且確切知悉侵害他人著作財產權之照片內容，其猶未將和
      氏璧公司網站及產品目錄上侵害告訴人著作財產權之照片
      移除，而仍以產品目錄展示系爭攝影著作之內容，並使不
      特定之多數人透過網路連結和氏璧公司網站點選「服務項
      目」後，得以接收系爭攝影著作之影像內容，顯已侵害告
      訴人之公開傳輸權及公開展示權，是以被告乙○○辯稱檢
      察官於偵查中未明確指出侵害告訴人著作財產權之照片，
      故未能於第一時間自網頁刪除照片云云，即非可採。
（四）綜上所述，被告乙○○所辯不足採信，本件事證已臻明確
      ，被告等之犯行均堪認定，應依法論科。
三、核被告乙○○所為，係違反著作權法第92條之擅自以公開傳
    輸、公開展示之方法侵害他人著作財產權罪。又被告乙○○
    為和氏璧公司之實際代表人，因執行業務，違反上開之罪，
    被告和氏璧公司應依著作權法第101 條第1 項之規定，科以
    所定之罰金刑。又刑事法若干犯罪行為態樣，本質上原具有
    反覆、延續實行之特徵，立法時既予特別歸類，定為犯罪構
    成要件之行為要素，則行為人基於概括之犯意，在密切接近
    之一定時、地持續實行之複次行為，倘依社會通念，於客觀
    上認為符合一個反覆、延續性之行為觀念者，於刑法評價上
    ，即應僅成立一罪；學理上所稱「集合犯」之職業性、營業
    性或收集性等具有重複特質之犯罪均屬之，例如經營、從事
    業務、收集、販賣、製造、散布等行為概念者是，此有最高
    法院95 年度台上字第1079號判決可資參照。查被告乙○○
    於本案係將系爭攝影著作非法重製於產品目錄及網站上後未
    予移除，因其非法重製物所附著之媒介（即網站及產品目錄
    ）於本質上係供不特定人反覆、延續地予以觀賞、瀏覽，而
    於客觀上有複數之公開展示及公開傳輸行為，然其複數之公
    開展示及公開傳輸行為均係於密切接近之時、地重複實行，
    於客觀上應認為符合一個反覆、延續性之犯罪行為，而應僅
    成立一罪。被告乙○○以一行為而分別違反著作權法第92條
    之擅自以公開傳輸之方法侵害他人著作財產權罪及擅自以公
    開展示之方法侵害他人著作財產權罪，為想像競合犯，應依
    刑法第55 條 規定，從一情節較重之擅自以公開傳輸之方法
    侵害他人著作財產權罪處斷。原審據以論科，固非無據，惟
    原審判決認被告乙○○係與大陸東莞市力航動力機械有限公
    司（下稱大陸力航公司）之負責人陳再希基於重製及散布之
    犯意聯絡，而擅自以重製、散布之方法侵害告訴人之著作財
    產權，顯有違誤（詳後論述），上訴人等上訴否認犯罪，雖
    均無理由，惟原審判決既有上揭可議之處，自無可維持，應
    由本院撤銷改判。爰審酌被告乙○○未曾有侵害著作權之犯
    行紀錄，其犯罪動機及目的係為行銷產品，其犯罪手段係將
    系爭攝影著作重製於產品目錄及網站上供人觀覽，對告訴人
    所生之危害非鉅，且其於犯後已與告訴人達成和解，及和氏
    璧公司違反著作權法之情節等一切情狀，分別量處如主文所
    示之刑，並就被告乙○○所宣告之有期徒刑部分，諭知易科
    罰金之折算標準，以資懲儆。至上訴人主張本案應依中華民
    國96年罪犯減刑條例予以減刑乙節，按犯罪在96年4 月24日
    以前者，固得適用中華民國96年罪犯減刑條例予以減刑，此
    見該條例第2 條之規定自明，然被告乙○○之犯罪行為係延
    續至97年1 月25日後，業如前述，自不符合上開減刑之要件
    ，附此敘明。又被告乙○○前未曾受有期徒刑以上刑之宣告
    ，此有其臺灣高等法院前案紀錄表附卷可稽，且已與告訴人
    達成和解，並賠償告訴人之損害（見本院卷第58頁），可見
    其於犯罪後已有悔意，本院因認對被告乙○○所宣告之刑，
    以暫不執行為適當，爰宣告緩刑二年，以啟自新。
參、不另為無罪諭知部分：
一、公訴意旨另以：乙○○為和氏璧公司之實際負責人，其明知
    「六福皇宮自助吧」、「日月潭大淶閣飯店」、「臺北大直
    銷售中心」、「臺中陳公館」、「新祥樓餐廳」、「大園昇
    捷加園」、「鑫采設計桃園私人豪宅」、「BUBERRY高雄店
    」與「淡水王公館」等攝影著作之著作財產權人為榮際公司
    ，未經榮際公司之同意或授權，不得擅自以重製、散布之方
    法侵害他人之著作財產權，詎乙○○竟與大陸力航公司負責
    人陳再希共同基於以重製、散布之方法侵害他人之著作財產
    權之犯意，於95年4月間在不詳地點，未經榮際公司之同意
    或授權，即擅自重製上開攝影著作於和氏璧公司之上述網站
    網頁上，並重製於和氏璧公司出版之和氏璧衛浴產品目錄，
    因認被告乙○○涉有違反著作權法第91條第1 項之擅自以重
    製之方法侵害他人之著作權罪及同法第91條之1 第2 項之明
    知係侵害著作權之重製物而散布罪嫌云云。
二、公訴人認被告乙○○涉有上開罪嫌，無非係以告訴人之指訴
    、證人戊○○、己○○於偵查中證述、系爭攝影著作之原件
    、和氏璧衛浴網站之網頁內容列印資料、和氏璧公司出版之
    和氏璧衛浴產品目錄等為主要論據。
三、訊據被告乙○○固坦承重製系爭攝影著作於和氏璧公司網站
    及產品目錄，而於客觀上係構成重製、散布系爭攝影著作之
    行為等情，惟堅詞否認有違反著作權法第91條第1 項之擅自
    以重製之方法侵害他人之著作權罪及同法第91條之1 第2 項
    之明知係侵害著作權之重製物而散布罪，並辯稱：和氏璧公
    司為大陸力航公司之經銷商，銷售目錄係由大陸力航公司製
    作，伊不知銷售目錄有侵害榮際公司之著作權，故經大陸力
    航公司同意後將目錄重製上傳至網站，惟伊並無侵害著作權
    之犯意等語。經查，和氏璧公司確有與大陸力航公司簽訂銷
    售合同，約定和氏璧公司為大陸力航公司臺灣地區北部總代
    理，負責衛浴產品之銷售及市場管理，且大陸力航公司須負
    責製作提供包括目錄、彩頁、宣傳看板、質檢報告等資料，
    此有銷售合同一份附卷可按（見他字第21號偵卷第47-48 頁
    ），此外，證人即道恩衛浴公司（下稱道恩公司）負責人鍾
    議朗亦到庭證稱：道恩公司係代理大陸力航公司人造石衛浴
    設備，並由力航公司負責製作、拍攝及提供彩頁及目錄，卷
    附之道恩衛浴公司目錄係由力航公司製作，伊不清楚目錄照
    片的商店行號，因為都是簡體字，伊不知道銷售目錄內容有
    侵害榮際公司著作權等語（見原審卷第69-70 頁），經核閱
    卷附之道恩衛浴公司產品目錄及和氏璧公司產品目錄，其內
    容及所附照片均相同（附卷外證物袋），是以被告乙○○辯
    稱和氏璧公司網站及產品目錄之照片均係由大陸力航公司所
    製作提供等情，應堪採信，則本件之爭點在於：被告乙○○
    將系爭攝影著作重製於和氏璧公司網站及產品目錄時，是否
    知悉大陸力航公司所交付產品目錄之照片係未經著作財產權
    人之授權或同意而重製，而與大陸力航公司負責人陳再希間
    有以重製之方式侵害著作權之犯意聯絡？經查，大陸力航公
    司依約須負責提供目錄供和氏璧公司銷售及宣傳產品，業如
    前述，而道恩衛浴公司及和氏璧公司產品目錄內容均係使用
    簡體字，系爭攝影著作復均未顯示文字，而無從知悉係在何
    處所拍攝，產品目錄尚包括其他許多非告訴人享有著作財產
    權之照片，其中部分照片係顯示「必胜客」、「廣州友誼商
    店」等大陸地區所通用之簡體字（見卷外證物袋），則被告
    乙○○於收受大陸力航公司所交付之產品目錄時，實無從知
    悉其內容所附部分照片係受我國著作權法所保護之攝影著作
    ，且係大陸力航公司未經著作財產權人之授權或同意而擅自
    重製，縱被告乙○○身為和氏璧公司之實際負責人而負有監
    督審核該公司所刊登著作物是否經合法授權之義務，然其未
    盡監督審核之義務，亦僅係構成過失不法侵害他人權利，尚
    難憑此即謂其與大陸力航公司負責人陳再希間有以重製之方
    式侵害著作權之犯意聯絡。而公訴人所提出之證據均僅得證
    明被告乙○○於客觀上確有非法重製系爭攝影著作之行為，
    尚無從證明被告乙○○與大陸力航公司負責人陳再希間有何
    主觀之犯意聯絡，此外，復查無其他積極確切之事證，足認
    被告乙○○另涉此部分犯行，當屬不能證明其此部分犯罪，
    惟公訴意旨認此部分，與前揭有罪部分，具有實質上一罪之
    關係，爰不另為無罪之諭知。
據上論斷，應依刑事訴訟法第369條第1項前段、第364條、第299
條第1項前段，著作權法第92條、第101條第1項，刑法第11條前
段、第55條、第41條第1 項前段、第74條第1 項第1 款，判決如
主文。
本案經檢察官鍾鳳玲到庭執行職務。
中    華    民    國    98    年    1     月    23    日
                智慧財產法院第一庭
                            審判長法  官  李得灶
                                  法  官  王俊雄
                                  法  官  林欣蓉
以上正本證明與原本無異。
不得上訴
中    華    民    國    98    年    1     月    23    日
                                  書記官  周其祥
附錄本案論罪科刑法條：
著作權法第92條
擅自以公開口述、公開播送、公開上映、公開演出、公開傳輸、
公開展示、改作、編輯、出租之方法侵害他人之著作財產權者，
處三年以下有期徒刑、拘役、或科或併科新臺幣七十五萬元以下
罰金。
著作權法第101 條
法人之代表人、法人或自然人之代理人、受雇人或其他從業人員
，因執行業務，犯第91條至第96條之1 之罪者，除依各該條規定
處罰其行為人外，對該法人或自然人亦科各該條之罰金。
對前項行為人、法人或自然人之一方告訴或撤回告訴者，其效力
及於他方。


司法院資訊處製作；財團法人民間司法改革基金會備份。
